【裁判字號】    99,簡上,66
【裁判日期】    991123
【裁判案由】    妨害名譽
【裁判全文】
臺灣雲林地方法院刑事判決              99年度簡上字第66號
上  訴  人
即  被  告  鄭南國
輔  佐  人
即被告配偶  陳美華
上列上訴人即被告妨礙名譽案件，不服本院民國99年9 月7 日99
年度六簡字第175 號第一審刑事簡易判決（聲請簡易判決處刑案
號：99年度偵字第1084號），提起上訴，本院管轄之第二審合議
庭判決如下：
    主  文
上訴駁回。
緩刑貳年。
    事實及理由
一、鄭南國與鄭壽裕係鄰居關係，二人平日相處即有嫌隙。於民
    國99年2 月2 日上午11時許，在雲林縣林內鄉烏塗村華興32
    號、33號門前，鄭南國與鄭壽裕因置放鐵條糾紛發生口角，
    鄭南國竟基於公然侮辱之犯意，在該公眾得出入為不特定人
    得共見共聞之場所，以「烏龜賊」、「垃圾賊」等足以貶損
    鄭壽裕於社會之人格評價之用語辱罵鄭壽裕，經鄭壽裕以錄
    音機錄下鄭南國辱罵之言語，並報警處理，始悉上情。
二、訊據被告雖坦承於上開時地，有罵鄭壽裕「烏龜賊」等語，
    惟矢口否認有何妨礙名譽犯行，辯稱：當天只有罵「烏龜賊
    」，沒有罵「垃圾賊」，「烏龜賊」的意思不是指告訴人作
    賊兼戴綠帽，而是指縮頭烏龜之意，因為鄭壽裕先罵其是賊
    ，其才會說「烏龜賊」云云。惟查，上開犯罪事實經過，經
    告訴人鄭壽裕於99年3 月23日檢察官訊問時指述明確（偵卷
    第6 頁至第8 頁），並有錄音帶譯文1 份（偵卷第10頁至第
    17頁）、現場照片10張（偵卷第25頁至第30頁，本院卷證物
    袋），及斗六分局重興派出所警員廖偉仁於99年6 月12日製
    作之職務報告稱：「錄音帶內容中辱罵之言語確實由被告鄭
    南國向鄭壽裕親口說出，職當時也有在現場處理及勸導制止
    ，報請鈞署偵辦」等語（偵卷第34頁）在卷可稽。復經受命
    法官於準備程序當庭勘驗錄音帶，勘驗結果：如偵卷第10至
    12頁所載內容，被告鄭南國確實有說「烏龜賊」、「垃圾賊
    」等語，此亦有勘驗筆錄1 份（本院卷第20頁背面）可憑。
    是本件罪證明確，被告所辯顯係事後飾卸之詞，不足採信，
    被告犯行，堪以認定。
三、按所謂公然侮辱者，係指以在不特定人得以共見共聞之情形
    下，對於特定人以言語或舉動辱罵、嘲笑或其他輕慢之表示
    ，足以減損該特定人之聲譽而言。被告於上開時地，在雲林
    縣林內鄉烏塗村華興32號、33號門前，多數人得以共見共聞
    之情形下，以「烏龜賊」、「垃圾賊」等足以貶抑他人尊嚴
    與社會評價之言語辱罵告訴人鄭壽裕，客觀上已足使告訴人
    感到難堪不悅，並減損告訴人之聲譽及人格。是核被告所為
    ，係犯刑法第309 條第1 項之公然侮辱罪。
四、原審審酌被告無前科紀錄，有臺灣高等法院被告前案紀錄表
    在卷可憑，素行尚佳，又與告訴人鄭壽裕為鄰居關係，因細
    故與告訴人發生爭執，而觸犯本罪之犯罪動機、目的、手段
    、致被害人所受之損害，及其犯後態度等一切情狀，依刑法
    第309 條第1 項、第41條第1 項前段之規定，量處拘役20日
    ，如易科罰金，以新臺幣1,000 元折算1 日，認事用法俱無
    不合，量刑亦稱妥適，是原審已審酌各情，在法定刑內，判
    處上開刑度，自難認有何違法失當之處。上訴人否認犯行以
    前開理由提起上訴，並無可採，為無理由，應予駁回。
五、查被告前未有前科紀錄，已如前述，又其因細故與告訴人鄭
    壽裕發生爭執，一時衝動、思慮未週而致罹刑典，經此偵、
    審程序之教訓，當知所警惕，本院以其所宣告之刑以暫不執
    行為適當，併予宣告緩刑2 年，以啟自新。
六、據上論斷，應依刑事訴訟法第455 條之1 第1 項、第3 項、
    第364條、第368 條、第74條第1 項第1 款，判決如主文。
中    華    民    國    99    年    11    月    23    日
            刑事第三庭    審判長法  官  林輝煌
                                法  官  陳雅琪
                                法  官  蕭雅毓
以上正本證明與原本無異。
本件不得上訴。
                                書記官  鍾宜津
中    華    民    國    99    年    11    月    23    日
附錄本判決論罪科刑法條全文：
中華民國刑法第309條（公然侮辱罪）
公然侮辱人者，處拘役或 3 百元以下罰金。
以強暴犯前項之罪者，處 1 年以下有期徒刑、拘役或 5 百元以
下罰金。

司法院資訊處製作；財團法人民間司法改革基金會備份。
